【裁判字號】    88,訴,307
【裁判日期】    890808
【裁判案由】    槍砲彈藥刀械管制
【裁判全文】
臺灣板橋地方法院刑事判決                          八十八年度訴字第三七號
    公  訴  人  臺灣板橋地方法院檢察署檢察官
    被      告  丙○○
    選任辯護人  謝曜焜
右列被告因違反槍砲彈藥刀械管制條例案件，經檢察官提起公訴（八十七年度偵字第
一三八四七號），本院判決如左：
    主  文
丙○○未經許可持有可發射子彈具有殺傷力之玩具手槍，累犯，處有期徒刑壹年貳月
，併科罰金新臺幣貳萬元，罰金如易服勞役，以新臺幣玖佰元即銀元佰元折算壹日
，扣案改造玩具手槍壹枝（槍枝管制編號0000000000）沒收。
    事  實
一、丙○○前於民國八十一年三月十日因賭博案件，經台灣高等法院判處有期徒刑七
    月，併科罰金一萬元確定，於八十五年五月十日縮短刑期執行完畢，猶不知悔悟
    ，其明知可發射金屬或子彈具有殺傷力之玩具手槍係槍砲彈藥刀械管制條例所列
    管之槍枝，非經主管機關或中央主管機關內政部許可，不得持有，竟於八十七年
    六月間某日，在不詳地點向不詳人士取得八釐米仿ＷＡＬＴＨＥＲ廠半自動手槍
    製造、更換已貫通土造金屬槍管而成、機械性能良好且可擊發適用子彈之改造手
    槍一支（槍枝管制編號0000000000）即未經許可無故持有之，並將該手槍藏放於
    其所有之車牌號碼ＥＦ─一五七五號自用小客車之右後座坐墊下方，平日則將該
    自用小客車停放於台北縣新莊市○○路、後港一街、建福路附近。嗣於八十七年
    七月二日上午十一時三十分許，經警在台北縣新莊市○○路三二五號對面，自丙○○所有上開自用小客車後行李箱內查獲第二級毒品安非他命三包（驗餘淨重分
    別為八點四公克、七點八六公克、八點八四公克，其涉犯毒品危害防制條例案件
    另案由台灣板橋地方法院檢察署檢察官為不起訴處分），復於同日下午二時許，
    自丙○○之上開自用小客車之右後座坐墊下方查獲上開具有殺傷力之改造手槍一
    枝。
二、案經台北縣警察局海山分局報請台灣板橋地方法院檢察署檢察官偵查起訴。
    理  由
一、訊據被告丙○○矢口否認有何違反槍砲彈藥刀械犯行，辯稱：伊從未見過槍枝，
    扣案手槍非其所有，可能是其妻乙○○或警員栽贓，倘若其確實持有該枝改造手
    槍，豈會在八十七年六月三十日將上開自用小客車送汽車修理廠保養？又警方在
    第一次搜索時，並未查到槍枝，在下午第二次搜索時才找到槍枝，搜索時伊雖在
    場，但視線被遮住，並未親眼看到搜獲槍枝之情形，若伊遭人檢舉持有槍枝和毒
    品，何以警員在第一次搜索未查到手槍？警方之搜索顯有可議之處云云。經查：
（一）證人甲○○（台北縣警察局海山分局偵查員）於偵查中具結證稱：「查獲前一
      個禮拜我接獲民眾檢舉電話，說車號ＥＦ─一五七五號車車內藏有毒品及槍，
      我們先查車主，車子都在新莊福營路、後港一街、建福路巷內，我們又到現場
      勘查，於七月二日早上八點多在新莊福營路三二五號前埋伏，車子停在對面路
      邊，當天上午十一點半，丙○○前來開車，我們便上前表明身分」、「丙○○
      打開車門後，我們才上前表明身分，詢問該車是否他所有，他說是，我們告知
      有人檢舉該車藏有槍、毒，要他打開後車箱及車門，後車箱的牛皮紙袋內找到
      一藥包，內有安非他命三小包」、「（問：回分局後如何處理？）當時先詢問
      他安（安非他命）來源，約一個小時後，因檢舉內容有槍，又把他帶回現場，
      將車子開到對面工廠空地搜索，才在右後座墊下查獲槍枝及子彈」等語，證人
      蕭俊杰於偵查中具結證稱：「我將蔡嫌車內東西搬出，在前後椅子仔細搜查，
      最後將右後座墊掀起，找到槍枝，當時丙○○站在旁邊」等語（參見偵查卷第
      四十頁背面至第四十二頁正面），證人甲○○於本院訊問時，亦作相同證述（
      參見本院八十八年五月廿五日訊問筆錄），復有刑案現場照片十一幀在卷可資
      佐證（附於偵查卷第四十六頁至第四十八頁），顯見扣案手槍確係自被告丙○○所有之上開自用小客車內查獲無誤。又扣案手槍一枝（槍枝管制編號000
      0000000）經送鑑定結果，係仿ＷＡＬＴＨＥＲ廠半自動手槍製造之金
      屬玩具手槍更換已貫通土造金屬槍管而成之改造手槍，機械性能良好，可擊發
      適用子彈，認具殺傷力，亦有內政部警政署八十七年七月十四日刑鑑字第四七
      五九一號鑑驗通知書在卷可稽（附於偵查卷第六十二頁）。
（二）證人甲○○於偵查中具結證稱：「（問：第一次搜查為何未仔細搜查？）原來
      車子停放地點空間有限，地上又泥濘，且犯嫌在該處大叫，才先帶回組裡」等
      語（參見偵查卷第四十二頁正面），其於本院訊問時又證稱：「二部車在回到
      現場，將被告押下車，打開車門後，將車開到對面工廠空地，在進行搜索，被
      告有在現場看」等語（參見本院八十八年五月廿五日訊問筆錄）。雖被告質疑
      依據中央氣象局之氣候資料顯示，七月二日當天上午十時左右氣溫為攝氏三十
      三點二度，即便先前有下過雨，也早已蒸發，更何況七月一日之總雨量僅為二
      十五公厘，如何能使土地泥濘而難於行走？顯見證人甲○○之證言不實在。又
      搜索時伊有在車旁，但沒有很仔細看搜索情形，警員在搜索時要其站在後車箱
      ，因置物板升起，其無法看到搜索情況。惟經本院向交通部中央氣象局函查之
      結果答稱：「新莊地區於八十七年六月三十日十五時至十八時之三小時中降雨
      達一一一公厘，達到本局定義之『大雨』程度，有造成地勢低漥或排水不良地
      區積水之可能；至於同年七月一日及七月二日之午後降雨，則均未達『大雨』
      程度」，有交通部中央氣象局八十八年四月十六日中象參字第八八Ｏ一六二七
      號函及隨函檢送之八十七年六月及七月逐時降雨量資料一份在卷可參，既查獲
      前二日下午降雨量高達一一一公厘，是證人甲○○證稱：車子停放地點地面泥
      濘一節，尚屬合理。況且，依據刑案現場照片所示（參見偵查卷第四十六頁照
      片一、照片二），被告丙○○車輛停放位置確實有積水現象，是被告以查獲現
      場並無泥濘而質疑證人甲○○之證言確實性，尚屬無據。再者，依據刑案現場
      照片所示，被告丙○○於搜索當時係站立在其自用小客車右側車門旁邊及引擎
      蓋前（參見偵查卷第四十七頁照片五、照片六照片七），視線良好，是被告辯
      稱：伊未仔細看搜索情形，伊站在後車箱，因置物板升起，無法看到搜索情形
      云云，亦屬無據。依據上情觀之，證人莊啟源等警員之二次搜索，堪認合理，
      並無任何違法之處。又證人甲○○經本院送法務部調查局製作測謊鑑定之結果
      ，甲○○稱：(1)扣案之槍、毒係從丙○○汽車中查獲；(2)扣案之槍、毒並非其
      栽贓、(3)檢舉人非乙○○。經測試無情緒波動之反應，應未說謊，有法務部調
      查局八十八年六月廿八日（８８）陸（三）字00000000號鑑定通知書
      一紙在卷可憑，被告空言辯稱可能係警員甲○○栽贓一節，自難遽以憑信。
（三）被告丙○○雖又辯稱：可能係其妻乙○○與妻子友人丁○○設計栽贓等語，而
      證人丁○○經本院合法傳喚、拘提均未到庭陳述，證人乙○○於本院八十八年
      九月十四日庭期到庭證稱：「（問：八十七年七月二日被告被查獲時知否被告
      車上有槍及安非他命？）查獲當天下午五點多交保時才知道」、「（問：是否
      認是本件承辦警員甲○○？）不認識，也沒有通過電話」等語（參見本院八十
      八年九月十四日訊問筆錄），證人乙○○於該次庭期中雖陳稱願接受測謊鑑定
      ，惟屆期並未前往法務部調查局鑑定，嗣後亦具狀向本院陳明其係被告之配偶
      而拒絕證言，本院無從命證人丁○○、乙○○與被告丙○○當庭對質，亦無從
      僅憑被告質疑可能係乙○○或丁○○栽贓，即為有利被告之認定。
（四）證人曹永土於偵查中具結證稱：「（問：何業？）龍昶汽車電機行實際負責人
      ，掛名是林秋富」、「（問：丙○○曾否去修車？）曾，八十七年六月三十日
      他說車子溫度一直昇高，所以來修理，中午十二點至一點左右，牽至修車廠，
      當天晚上四、五點就修好了，就放在修車廠旁公園路邊，蔡某於隔天傍晚六、
      七點才來牽車」等語（參見偵查卷第一五Ｏ頁背面），並有被告提出之簽認單
      一紙在卷可稽（附於偵查卷第三十三頁），是被告應確實曾在八十七年六月三
      十日將上開自用小客車送修，並於八十七年七月一日傍晚將該車領回無誤。惟
      被告係在八十七年七月二日上午十一時三十分許經警盤查，繼而查獲槍枝，並
      非自修車廠領回車輛時旋遭警查獲，且被告並非將槍枝藏放於自用小客車坐墊
      下後，就不能移動槍枝，故縱使被告確實有將汽車送修之事實，仍難作為有利
      被告之推論。
（五）綜上所述，被告丙○○前開所辯，尚難遽以採信，本件事證明確，被告之犯行
      堪以認定，應依法論科。
二、核被告丙○○所為，係犯槍砲彈藥刀械管制條例第十一條第四項之未經許可持有
    可發射子彈具有殺傷力之槍枝罪。又被告於行為後槍砲彈藥刀械管制條例第十一
    條第四項之罪，已於八十九年七月五日公布修正，同年月七日生效施行，修正後
    之槍砲彈藥刀械管制條例第十一條第四項之法定本刑與修正前之法定本刑相同，
    故依刑法第二條第一項前段之規定，自應適用裁判時之法律。查被告丙○○有如
    事實欄所示之前科，有台灣高等法院檢察署刑案紀錄簡覆表一件在卷可參，其受
    有期徒刑之執行完畢，五年以內再犯本件有期徒刑以上之罪，為累犯，應加重其
    刑。爰審酌被告犯罪之動機、目的、手段、所生危害非大，及犯罪後態度等一切
    情狀，量處如主文所示之刑，並就罰金部分諭知易服勞役之折算標準，以資懲儆
    。又八十七年十二月十八日大法官會議作成釋字第四七一號解釋「槍砲彈藥刀械
    管制條例第十九條不問對行為人有無矯治危險性必要，一律宣付強制工作有違憲
    法比例原則，應自本解釋公布之日起不予適用」。本件被告丙○○雖持有具有殺
    傷力之槍械致罹法網，然並無持槍械犯案，對社會危險性尚無重大影響，是以認
    並無宣告被告強制工作之必要，附此說明。至扣案改造玩具手槍壹枝（槍枝管制
    編號0000000000）係屬違禁物，應依刑法第三十八條第一項第一款之規定宣告沒
    收。
據上論斷，應依刑事訴訟法第二百九十九條第一項前段，槍砲彈藥刀械管制條例第十
一條第四項，刑法第二條第一項前段、第十一條前段、第四十七條、第四十二條第二
項、第三十八條第一項第一款，罰金罰鍰提高標準條例第二條，現行法規所定貨幣單
位折算新台幣條例第二條，判如主文。
本案經檢察官黃和村到庭執行職務
中      華      民      國      八十九      年      八    月    八    日
                                      臺灣板橋地方法院刑事第三庭
                                          法  官  連育群
右正本證明與原本無異。
如不服本判決，應於判決送達後十日內，向本院提出上訴狀。
                                          書記官  蘇恩慶
中      華      民      國      八十九      年      八  月    十三    日
附錄本案論罪科刑法條全文：
槍砲彈藥刀械管制條例第十一條：
未經許可，製造、販賣或運輸第四條第一項第一款所稱其他可發射金屬或子彈具有殺
傷力之各式槍砲者，處五年以上有期徒刑，併科新臺幣一千萬元以下罰金。
未經許可，轉讓、出租或出借前項所列槍砲者，處三年以上十年以下有期徒刑，併科
新臺幣七百萬元以下罰金。
意圖供自己或他人犯罪之用，而犯前二項之罪者，處無期徒刑或七年以上有期徒刑，
併科新臺幣一千萬元以下罰金。
未經許可，持有、寄藏或意圖販賣而陳列第一項所列槍砲者，處一年以上七年以下有
期徒刑，併科新臺幣七百萬元以下罰金。
第一項至第三項之未遂犯罰之。


司法院資訊處製作；財團法人民間司法改革基金會備份。
